【裁判字號】    97,台上,3832
【裁判日期】    970814
【裁判案由】    違反毒品危害防制條例
【裁判全文】
最高法院刑事判決            九十七年度台上字第三八三二號
上  訴  人  台灣高等法院台南分院檢察署檢察官
上  訴  人
即  被  告  甲○○
上列上訴人等因被告違反毒品危害防制條例案件，不服台灣高等
法院台南分院中華民國九十七年三月二十五日第二審判決（九十
六年度上訴字第八二四號，起訴案號：台灣台南地方法院檢察署
九十五年度營偵字第一六八號），提起上訴，本院判決如下：
    主  文
原判決撤銷，發回台灣高等法院台南分院。
    理  由
本件原判決認定上訴人即被告甲○○，分別基於販賣第一級毒品
海洛因、第二級毒品甲基安非他命牟利之概括犯意，先販入數量
不詳之海洛因及甲基安非他命，再以其所持用門號000000
0000、0000000000之行動電話作為聯絡工具，連
續多次賣出海洛因予林子琪、黃琳；賣出甲基安非他命予賴秉廉
、沈義君。被告各次賣出之對象、毒品種類、時間、地點、方法
、次數、所得詳如原判決附表一所示。又被告與其兄郭忠建（另
案審理）因郭忠建與黃琳交往，而共同基於轉讓海洛因之概括犯
意聯絡，連續多次轉讓海洛因予黃琳，其時間、地點、方法、次
數、數量，詳如原判決附表二編號二所示。再被告基於轉讓禁藥
即第二級毒品甲基安非他命之概括犯意，連續多次分別轉讓甲基
安非他命予賴秉廉、沈義君，其時間、地點、方法、次數、數量
，詳如原判決附表二編號一、三所示等情。因而撤銷第一審之科
刑判決，改判仍依連續犯、數罪併罰規定，論處被告販賣第一級
毒品、販賣第二級毒品、轉讓第一級毒品、轉讓禁藥罪刑，並定
其應執行之刑，固非無見。
惟查：(一)原判決說明警方對被告所持用門號000000000
0、0000000000之行動電話執行通訊監察，經台南縣
警察局聲請檢察官核發通訊監察書，有卷附通訊監察書暨電話附
表可參（見原審卷第九七頁至第一０三頁、第二０八頁至第二一
四頁），所得通訊監察錄音及其譯文，係依法取得之證據，有證
據能力（見原判決理由壹、二）。惟上述卷附通訊監察書共計三
張，其監察期間依序分別為民國九十四年十一月二十三日至九十
四年十二月二十二日、九十四年十二月六日至九十五年一月四日
、九十五年一月四日至九十五年一月二十七日。而原判決資為認
定被告犯罪事實之被告與林子琪、被告與賴秉廉為通話之通訊監
察錄音及其譯文（見原判決貳、三、(一)、(1)、及(一)、(3)、及
(二)、(3)、），依各該譯文之記載，其通話時間均係九十四年十
月二十七日（見第一審卷一第一００、一０三頁），並不在監察
期間內。倘若無訛，原判決以上述卷附通訊監察書，認定上開被
告與林子琪、被告與賴秉廉為通話之通訊監察錄音及其譯文，係
依法取得而有證據能力，難謂適法。(二)有罪判決書之事實一欄，
為判斷其適用法令當否之準據，應將法院依職權認定與論罪科刑
有關之事實，諸凡犯罪之時間、地點、方法、態樣，以及適用法
律有關之事項，均為詳實之記載，然後於理由內逐一說明其憑以
認定之證據，並使事實認定與理由說明，互相適合，方為合法。
倘若事實未有記載，而理由加以說明，或事實已有記載，而理由
未予說明，或事實認定與理由說明，不相一致，或事實或理由欄
內之記載，前後齟齬，或事實認定與所採之證據不相適合，按諸
刑事訴訟法第三百七十九條第十四款規定，均為判決不載理由，
或所載理由矛盾，其判決當然違背法令。(1)原判決理由說明林子
琪於檢察官訊問時證述，其十次以上，以新台幣（下同）五百元
、八百元、一千元、一千五百元不等之價格，向被告購買海洛因
等語，乃依有利於被告之原則，認定被告先後共計十次賣出海洛
因予林子琪，其中一次價格為一千五百元，其餘九次價格各為五
百元（見原判決理由貳、三、(一)、(1)、及附表一編號二）；賴
秉廉於檢察官訊問時證稱，其六次左右，以五百元、一千元不等
之價格，向被告購買甲基安非他命等語，爰依有利於被告之原則
，認定被告前後合計六次賣出甲基安非他命予賴秉廉，其中二次
價格各為一千元，其餘四次價格各為五百元（見原判決理由貳、
三、(一)、(3)、及附表一編號三）；沈義君於檢察官訊問時證述
，其三、四次，以五百元、一千元不等之價格，向被告購買甲基
安非他命等語，爰依有利於上訴人之原則，認定被告先後合計三
次賣出甲基安非他命予沈義君，每次價格各為五百元（見原判決
理由貳、三、(一)、(4)及附表一編號四）。惟林子琪既證述係以五
百元、八百元、一千元、一千五百元不等之價格，購買海洛因，
則五百元、八百元、一千元、一千五百元應至少各有一次，原判
決卻認定其中一次為一千五百元，其餘九次各為五百元；賴秉廉
既證稱係以五百元、一千元不等之價格，購買甲基安非他命，應
以其中一次為一千元，其餘五次各為五百元，對被告最為有利，
原判決卻認定其中二次各為一千元，其餘四次各為五百元；沈義
君既證述係以五百元、一千元不等之價格購買海洛因，則五百元
、一千元應至少各有一次，原判決卻認定每次各為五百元，均難
謂無判決理由矛盾之違法。(2)原判決於事實欄記載，被告係自九
十四年九月間某日起，分別賣出或轉讓甲基安非他命予賴秉廉（
見原判決附表一編號三及附表二編號一），就被告最後一次賣出
或轉讓甲基安非他命之時間，則付之闕如，致被告賣出或轉讓甲
基安非他命之時間欠明，已不足為正確適用法律之依據，核有判
決理由不備之可議。(3)原判決於事實欄記載，賴秉廉與被告係分
別持用門號0000000000、0000000000之行
動電話，聯絡交易甲基安非他命（見原判決附表一編號三），惟
理由卻說明賴秉廉係以其母親范貴美所申辦門號0000000
000之行動電話與被告聯絡購買甲基安非他命，並有賴秉廉與
被告通話之通訊監察譯文（按應係門號0000000000、
0000000000行動電話之通訊監察譯文）附卷可稽（見
原判決理由貳、三、(一)、(3)、至），難認無判決理由矛盾之
違法。(4)原判決說明被告轉讓甲基安非他命予賴秉廉等情，有卷
附賴秉廉與被告通話之通訊監察譯文可佐（見原判決理由貳、三
、(二)、(3)、）。惟上述通訊監察譯文內容顯示（見第一審卷一
第一０三頁），賴秉廉係與被告聯絡以金錢交易甲基安非他命，
而與所謂轉讓甲基安非他命無涉，原判決據為證明被告有轉讓甲
基安非他命予賴秉廉之證據，已有判決理由矛盾之可議。(三)黃琳
固於檢察官訊問及第一審證述，其有向被告購買海洛因等情（見
偵查卷第一三七頁至第一四一頁、第一審卷三第五五頁至第七一
頁），惟細繹其所證內容，係指將金錢拿給唐開清，透過唐開清
向被告購買海洛因，並非其親自向被告購買，其亦不確定唐開清
是否向被告購買等語（見偵查卷第一三九頁、第一審卷三第六四
頁）。如果無誤，黃琳指證被告賣出海洛因等情，並非黃琳親自
見聞之事，倘僅為黃琳之個人意見或推測之詞，依刑事訴訟法第
一百六十條規定，應不得作為證據。原判決未加說明上述黃琳之
證詞，有無證據能力，即遽採為認定被告賣出海洛因予黃琳之證
據，自有不合證據法則及判決理由不備之違法。(四)被告或共犯之
自白，不得作為有罪判決之唯一證據，仍應調查其他必要之證據
，以察其是否與事實相符，刑事訴訟法第一百五十六條第二項定
有明文。立法目的乃欲以補強證據擔保自白之真實性；亦即以補
強證據之存在，藉之限制自白在證據上之價值。而所謂補強證據
，則指除該自白本身外，其他足資以證明自白之犯罪事實確具有
相當程度真實性之證據而言；雖其所補強者，非以事實之全部為
必要，但亦須因補強證據與自白之相互利用，而足使犯罪事實獲
得確信者，始足當之。本件黃琳、沈義君固指證被告有販賣或轉
讓海洛因、甲基安非他命情事，惟其等分別係所指被告販賣或轉
讓海洛因、甲基安非他命之對象，核屬對向共犯無訛，其等所為
指證內容彼此不相關聯，無以互相作為補強證據。則黃琳、沈義
君個別所為指證，有無確切補強證據足資證明其與事實相符，不
無疑問。原審未為審究並說明有無其他補強證據，資為擔保黃琳
、沈義君所為自白之真實性，即單憑其等之自白，遽為認定被告
販賣或轉讓海洛因、甲基安非他命予黃琳、沈義君，亦有不合證
據法則及判決理由不備之違法。(五)原判決認定被告自九十四年十
一月間起，至九十五年一月十二日止，連續多次轉讓海洛因予黃
琳，係犯毒品危害防制條例第八條第一項之轉讓第一級毒品罪，
並判處有期徒刑一年六月，依九十六年七月四日制定公布、同年
月十六日施行之中華民國九十六年罪犯減刑條例第三條第一項第
七款規定，仍得適用該條例規定減刑，乃原判決並未適用該條例
規定予以減刑，核有不適用法則之違法。以上或係檢察官、被告
上訴意旨所指摘，或為本院得依職權調查之事項，應認原判決有
撤銷發回更審之原因。又原判決說明不另為無罪之諭知部分（見
原判決理由、九），爰基於審判不可分原則，一併發回，附此
敘明。
據上論結，應依刑事訴訟法第三百九十七條、第四百零一條，判
決如主文。
中    華    民    國  九十七  年    八    月   十四   日
                      最高法院刑事第六庭
                          審判長法官  洪  清  江
                                法官  韓  金  秀
                                法官  陳  晴  教
                                法官  李  錦  樑
                                法官  何  菁  莪
      本件正本證明與原本無異
                                      書  記  官
中    華    民    國  九十七  年    八    月   二十   日
                                                     Ｒ


司法院資訊處製作；財團法人民間司法改革基金會備份。
